臺灣士林地方法院民事裁定
111年度抗字第25號
抗  告  人  黃郁馨
相  對  人  仲信資融股份有限公司
法定代理人  陳瑞興
上列當事人間聲請本票裁定事件，抗告人不服本院民國110年11
月30日110年度司票字第11157號裁定，提起抗告，本院裁定如下
：
    主  文
抗告駁回。
抗告程序費用新臺幣壹仟元由抗告人負擔。
    理  由
一、本件相對人之法定代理人原為張銘聰，嗣於本件抗告繫屬本
    院後，變更為甲○○，此有相對人公司變更登記表在卷可查，
    且經甲○○具狀聲明承受程序，核與非訟事件法第35條之1準
    用民事訴訟法第170條、第175條第1項及第176條規定相符，
    應予准許。
二、本件相對人主張其執有抗告人與第三人陳浩然共同於民國11
    0年3月13日簽發金額為新臺幣（下同）107,280元，到期日1
    10年6月20日，免除做成拒絕證書之本票1紙（下稱系爭本票
    ）。詎於屆期提示後，尚有票款本金101,320元未獲清償，
    爰依票據法第123 條規定，聲請就上開金額及自到期日起至
    清償日止，按週年利率16％計算之利息裁定准予強制執行等
    情，經本院司法事務官審核後，以110年度司票字第11157號
    裁定（下稱原裁定）予以准許。
三、抗告意旨略以：蒙氏教育張姓業者告知抗告人，明年政府會
    統一讓每間小學開始使用3C產品教學，提前買會比學校便宜
    許多，且可以請銀行讓抗告人分期繳納，一年內有繳納即可
    。抗告人遂於110年3月13日以總價107,280元向蒙氏教育分
    期付款購買兒童學習機，並已繳兩期款項共5,960元。抗告
    人於110年4月26日收到銀行催繳訊息後，曾去電蒙氏教育要
    求退貨，竟遭以「已逾7日」為由拒絕，抗告人有受騙之感
    ，且實在無力繳納，爰提起本件抗告，請求廢棄原裁定等語
    。
四、執票人向本票發票人行使追索權時，得聲請法院裁定後強制
    執行；二人以上在票據上共同簽名時，應連帶負責。票據法
    第123條、第5條第2項分別定有明文。又本票執票人依上開
    法條之規定，聲請法院裁定及後續之抗告程序，僅依非訟案
    件程序，以審查強制執行許可與否，並無確定實體上法律關
    係存否之效力，如發票人就票據債務之存否有爭執時，應由
    發票人提起確認之訴，以資解決（最高法院56年度台抗字第
    714號、57年度台抗字第76號裁定意旨參照）。
五、經查，相對人主張其執有系爭本票，並免除作成拒絕證書，
    乃依票據法第123條規定，聲請法院裁定准予強制執行等情
    ，業據提出系爭本票原本核驗無訛，以影本附卷可稽（見原
    審卷第11頁）。又本件為非訟事件，法院僅就系爭本票形式
    上之要件是否具備予以審查為已足，是原審依形式上審核系
    爭本票應記載事項均記載齊備，並無票據無效情形存在，依
    法裁定准予強制執行，經核尚無不合。至抗告意旨所稱其有
    受騙之感等語，縱令抗告人所述為真，然此係屬實體上法律
    關係存否之爭執，本件非訟事件並無審查之權限，應由抗告
    人對相對人另行提起確認債權不存在之訴訟，以資解決，而
    非針對原裁定提起抗告。從而，本件抗告並無理由，應予駁
    回。
六、在票據上簽名者，依票上所載文義負責。2人以上共同簽名
    時，應連帶負責。票據法第5條定有明文。又債權人以各連
    帶債務人為共同被告提起給付之訴，以被告1人提出非基於
    其個人關係之抗辯，而經法院認為有理由者為限，始得適用
    民事訴訟法第56條第1項規定，是連帶債務人中之1人提出上
    訴，於行為當時就形式觀之，係基於個人關係之抗辯，或經
    法院認為無理由者，即無民事訴訟法第56條第1款規定之適
    用，亦即該上訴之效力不及於未上訴之連帶債務人（最高法
    院52年度台上字第1930號、93年度台上字第62號判決參照）
    。此於非訟事件抗告程序，依非訟事件法第46條準用之。本
    件抗告人之抗告為無理由，已如前述，則其提起抗告之行為
    效力即不及於共同發票人陳浩然，爰不將陳浩然列為視同抗
    告人，附此敘明。
七、爰裁定如主文。
中　　華　　民　　國　　111 　年　　4 　　月　　18　　日
                  民事第一庭法  官  江哲瑋
以上正本係照原本作成。
本裁定不得再行抗告。
中　　華　　民　　國　　111 　年　　4 　　月　　18　　日
                            書記官  張祐誠